【裁判字號】    99,訴,420
【裁判日期】    990910
【裁判案由】    分割共有物
【裁判全文】
臺灣屏東地方法院民事判決               99年度訴字第420號
原      告  辛○○
被      告  午○○○
            庚○○
            子○○
            未○○
上列當事人間請求分割共有物事件，本院判決如下：
    主  文
原告之訴駁回。
訴訟費用由原告負擔。
    事實及理由
一、本件原告主張坐落屏東市○○段○○段69地號土地為其與被
    告午○○○之夫即被告庚○○、子○○、未○○之父癸○○
    及其餘被告甲○○、乙○○、寅○○、己○○、丁○○、丙○○、戊○○、巳○○、辰○○、卯○○、壬○○、丑○○
    （下稱甲○○等十二人）所共有；系爭土地並無因使用目的
    而不能分割之情形，且共有人間亦未訂立不分割之特約，但
    就分割方法則無從獲致協議，因共有人癸○○業於99年1 月
    8 日死亡，而被告午○○○、庚○○、子○○、未○○（下
    稱午○○○等四人）為其繼承人，爰以午○○○等四人及甲○○等十二人為被告，訴請准以裁判分割系爭土地等語。
二、按遺產繼承人，除配偶外，依下列順序定之：(一)直系血親卑
    親屬，(二)父母，(三)兄弟姊妹，(四)祖父母；繼承人得拋棄其繼
    承權；繼承之拋棄，溯及於繼承開始時發生效力；先順序繼
    承人均拋棄其繼承權時，由次順序之繼承人繼承，其次順序
    繼承人有無不明或第四順序之繼承人均拋棄其繼承權者，準
    用關於無人承認繼承之規定，民法第1138條、第1174條第1
    項、第1175條、第1176條第6 項分別定有明文。又繼承開始
    時，繼承人之有無不明者，由親屬會議於一個月內選定遺產
    管理人；無親屬會議或親屬會議未於一個月內選定遺產管理
    人者，利害關係人得聲請法院選任遺產管理人，民法第1177
    條前段、第1178條第2 項亦另有明文。
三、本件原告主張系爭土地原共有人癸○○業於99年1 月8 日死
    亡之事實，固據其提出與所述相符之戶籍謄本在卷為憑，然
    查癸○○之配偶與子女即被告午○○○等四人暨其外孫女謝
    宛震等直系血親卑親屬，以及癸○○之兄弟姊妹壬○○、許
    方明麗、王方明春、方秀敏等九人，共同於99年3 月22日，
    以書面向臺灣板橋地方法院聲明拋棄繼承；而癸○○之父母
    方水生、方潘玉治業於61年8 月25日、65年11月18日死亡，
    祖父母方本、方洪備、潘狗江、潘阿怨亦均亡歿等情，業經
    本院依職權向臺灣板橋地方法院調取99年度司繼字第611 號
    拋棄繼承聲請事件卷宗閱明無訛，依前揭規定，被告午○○○等四人既已聲明拋棄繼承，其等就本件分割共有物訴訟，
    即欠缺訴訟實施權，而無受裁判之資格甚明。原告自應以親
    屬會議選定或聲請法院選任遺產管理人實施本件訴訟，詎其
    逕以已拋棄繼承之午○○○等四人為被告所提起之此部分訴
    訟，即屬顯無理由，爰不經言詞辯論，逕以判決駁回之。
四、據上論結，本件原告之訴為顯無理由，依民事訴訟法第249
    條第2 項、第78條，判決如主文。
中    華    民    國    99    年    9     月    10    日
                  民事第一庭    法  官  孫國禎
正本係照原本作成。
如不服本判決，應於送達後廿日內向本院提出上訴狀。如委任律
師提起上訴者，應一併繳納上訴審裁判費。
                                書記官  曾文玲
中    華    民    國    99    年    9     月    10    日

司法院資訊處製作；財團法人民間司法改革基金會備份。
